【裁判字號】    96,破,2
【裁判日期】    970109
【裁判案由】    破產宣告
【裁判全文】
臺灣花蓮地方法院民事裁定                 96年度破字第2號
聲  請  人  永盛資產管理股份有限公司
                      之1
法定代理人  乙○○
代  理  人  陳益勝律師
            盧立仁律師
相  對  人  甲○○
代  理  人  林武順律師
上列當事人間聲請破產宣告事件，本院裁定如下：
    主  文
聲請駁回。
聲請程序費用由聲請人負擔。
    理  由
一、聲請意旨略以：更名前為雙聯建設股份有限公司（下稱雙聯
    公司）之友信建設股份有限公司為籌劃興建花蓮藝術世家建
    築案，由雙聯公司（負責人王桂霜）及蔡鋼煌、穆椿松擔任
    共同借款人，於民國83年12月30日邀同訴外人王志傳、王桂
    秀為連帶保證人，與臺灣土地開發信託投資股份有限公司（
    下稱台開公司）簽訂土地融資借款契約，借款新台幣（下同
    ）1億2千萬元，借款期限自84年1月10日至85年7月10日，嗣
    雙聯公司等借款人無法於期限內還款，遂申請展期還款，經
    雙方約定借款期限延展至88年7月10日，於88年1月7日簽訂
    之展延融資附加條款上，雙聯公司負責人變更為相對人，並
    由相對人擔任連帶保證人之一。詎該筆借款屆期，尚餘本金
    、利息、違約金共計94,560,299元（下稱系爭借款）未獲清
    償，台開公司遂於94年8月8日依金融機構合併法簽署讓渡書
    ，將其對雙聯公司，連同保證人即相對人、王桂霜、林世華
    、穆椿松、王志傳、王桂秀之系爭借款包含債權之一切權利
    與附隨之名義、利益、義務及責任均讓與聲請人，並依同法
    第15條第1項第1款及第18條第3項之規定，以公告代替債權
    讓與之通知，是相對人就系爭借款自應負連帶保證人之責任
    。惟相對人迄未清償系爭借款，而相對人名下尚有不動產9
    筆、投資債權14筆，由財產歸屬資料清單所載房地現值及投
    資總金額合計高達43,588,802元，可知縱扣除破產程序費用
    後，相對人仍有資料可供組成破產財團，是本件並非無破產
    實益，為此依破產法第57條、第58條之規定，聲請宣告相對
    人破產等語。
二、相對人否認有系爭借款之消費借貸關係存在，並以：
  (一)相對人擔任雙聯公司負責人後，應當時貸款人台開公司要求
    ，重行填寫一份借據暨約定書，完成對保後送至台開公司審
    核，惟台開公司審核後並未通過，雙聯公司得知後欲取回該
    已簽章之借據暨約定書，台開公司人員告稱該文件已自行撕
    毀，並未存檔，由此可見，相對人並非系爭借款之保證人，
    不容聲請人以該未生效力之借據暨約定書，主張相對人應負
    連帶保證責任。況系爭借款已有不動產設定抵押（共計34棟
    房屋，每棟市價500萬元以上），已足以確保其債權，並有
    其他甚多已有執行名義之連帶保證人，應足已清償該借款，
    縱認相對人應負連帶保證責任，亦應待聲請人取得執行名義
    後，始能確定金額，而該債務至多僅係連帶債務，亦可向主
    債務人及其他連帶債務人追償，相對人實際上亦毋庸承擔該
    債務，並無不能清償之情事，僅不能遽依聲請人片面要求清
    償而已，是聲請人不得遽對相對人聲請宣告破產。
  (二)相對人本身除有建物外，又為合聯建設股份有限公司董事長
    ，且有多名子女，財力均佳，對於清償系爭借款債務，綽綽
    有餘，是相對人就系爭借款確有清償能力等語置辯。
三、按破產，對債務人不能清償債務者，宣告之，為破產法第57
    條所明定。債務人停止支付者，推定其為不能清償，同法第
    1條第2項定有明文。所謂停止支付，係指債務人對於債權人
    表示不能支付一般金錢債務意旨之行為而言，債務人雖給付
    遲延或不為給付，惟倘有其他事實證據足以證明確有清償債
    務之能力時，即難認有宣告破產之原因。又法院對破產事件
    在裁定前，得依職權為必要之調查，並傳訊債務人、債權人
    及其他關係人，亦為破產法第63條第2項所明定。再債務人
    之財產價值，是否足堪清償其債務，不僅以不動產之有無及
    其價值為認定之依據，債務人是否尚有其他財產或信用、能
    力，自應併予調查審認。
三、經查：本件依聲請人提出之借據暨約定書、借據暨約定書附
    加條款及讓渡書形式上觀之（詳本院卷第8、11-15頁），相
    對人對聲請人固負有借款債務共約945萬餘元，惟經本院依
    職權調閱相對人95年度之財產歸屬資料發現，聲請人名下有
    房屋3間、土地6筆及14筆投資，現值金額共約31,041,730元
    ，有財政部台灣省北區國稅局96年5月8日函及所附財產歸屬
    資料清單可憑（詳本院卷第99-103頁），且聲請人目前為合
    聯建設股份有限公司董事長，應仍有相當之工作能力可獲取
    薪資等收入，參以相對人對聲請人所提出債權人清冊所列其
    他債權人即國泰世華商業銀行股份有限公司、彰化商業銀行
    花蓮分行之借款債務，繳款均屬正常，此有債權人清冊及前
    開銀行96年8月10日之陳報狀、96年8月14日彰花法字第0960
    689號函及本院公務電話紀錄在卷可稽（詳本院卷第166、17
    0、179、180頁），又相對人對於曾有金融往來之金融機構
    即合作金庫銀行、兆豐國際商業銀行、台中商業銀行、臺灣
    新光商業銀行、台中市第二信用合作社、花蓮第二信用合作
    社、臺灣郵政股份有限公司、台新國際商業銀行、中國信託
    商業銀行（下稱上開金融機構），亦均無欠款等信用不良之
    情事，此有上開金融機構之函文附卷可按（詳本院卷第194-
    199頁、第200-205頁、第210、317頁），顯見相對人仍有清
    償能力且信用尚屬良好。況本件相對人係因否認兩造間消費
    借貸關係之成立，始拒絕清償系爭借款，核與不能清償之情
    形有間；而供擔保系爭借款債權之不動產（即花蓮縣吉安鄉
    ○○段1067、1067-1地號土地及同段1131等34筆建號建物）
    經送不動產估價師鑑定結果，上開不動產價值162,820,000
    元，有廉誠不動產估價師事務所不動產估價報告書附卷可稽
    ，聲請人亦足自上開不動產受償系爭借款。因此，本院認為
    依據相對人之現有資產、信用、工作資歷及系爭借款債務糾
    紛，本件相對人應尚無不能清償債務之情事。揆諸前揭說明
    ，聲請人聲請宣告相對人破產，與法律規定之要件不符，核
    無理由，應予駁回。
四、依破產法第5條、民事訴訟法第95條、第78條，裁定如主文
    。
中    華    民    國    97    年    1    月     9    日
                     臺灣花蓮地方法院民事庭
                         法      官  陳燁真
以上正本證明與原本無異。
如不服本裁定，應於裁定送達後10日內向本院提出抗告狀（應抄
附繕本），並繳納抗告費新臺幣1,000元。
中    華    民    國    97    年    1    月     18   日
                         法院書記官  王心怡


司法院資訊處製作；財團法人民間司法改革基金會備份。
